【裁判字號】    98,台上,546
【裁判日期】    980212
【裁判案由】    違反槍砲彈藥刀械管制條例
【裁判全文】
最高法院刑事判決            九十八年度台上字第五四六號
上  訴  人  台灣高等法院高雄分院檢察署檢察官
被      告  甲○○
            乙○○
上列上訴人因被告等違反槍砲彈藥刀械管制條例案件，不服台灣
高等法院高雄分院中華民國九十七年九月五日第二審更審判決（
九十七年度重上更(四)字第五０號，起訴案號：台灣高雄地方法院
檢察署九十一年度偵字第四三四三「原判決誤植四三四」、五二
一二、九三０一號），提起上訴，本院判決如下：
    主  文
原判決撤銷，發回台灣高等法院高雄分院。
    理  由
本件原判決以公訴意旨略謂：原審共同被告蔡加同（業經台灣高
等法院高雄分院判處罪刑確定）未經許可，無故持有義大利貝瑞
塔廠製造之九MM口徑九二制式半自動手槍一支、美國INTRATEC廠
製造之九MM口徑輕機槍一支，民國九十年十二月底某日，蔡加同
將上開二支槍枝交付被告甲○○，持往高雄市○○路八八六巷六
之一號二樓被告乙○○住處，交由乙○○藏放，乙○○將之置於
房間內床頭櫃旁之抽屜內，九十一年一月間某日，甲○○再前往
取回該二支槍枝，交還蔡加同，因認被告乙○○、甲○○涉犯槍
砲彈藥刀械管制條例第七條第四項之罪嫌。經審理結果，認不能
證明被告二人犯罪，因而撤銷第一審論處被告二人共同未經許可
，持有手槍罪刑之判決，改判諭知被告二人無罪。固非無見。
惟查：(一)、審理事實之法院，對於與被告被訴事實有關之證據，
應從各方面詳予調查，以期發現真實，苟有與待證事實相關之證
據尚未查竣，即難為有利或不利於被告之判斷。本件據乙○○於
偵查中自白：「賴雅萍是我的女朋友，住在我梓官鄉家有好幾個
月，賴雅萍於九十年底在我家中看到我放二支槍，是蔡加同寄放
在我家的，其中一把是照片中扣案較小型的，槍寄放沒有多久，
是甲○○拿來放置，後來也是甲○○自己拿走，甲○○有說是蔡
加同寄放的」等語（見九十一年度偵字第五二一二號偵查卷第十
八之一、十九頁），於第一審審理時亦自白：「甲○○大概是九
十年十二月間用二層塑膠袋包裝拿到家中，後來賴雅萍發現，之
後我打電話請甲○○取回，拿回去時甲○○表示是蔡加同的，我
不曉得有無子彈，扣案槍枝較小的義大利九二制式手槍，甲○○
有拿給我」等語（見第一審卷(一)第六十七頁），均一再供稱蔡加
同所寄放之其中一把手槍即是卷附照片中扣案較小的義大利九二
制式手槍，原審第二次更審審理時當庭勘驗並提示扣案槍枝予被
告二人辨識、辯論，被告二人均稱沒有意見（見原審上更(二)卷一
第二四七、二四八頁）。另蔡加同於原審第二次更審審理時證稱
：「（問：你持有幾把手槍？）我持有的手槍就是扣案的這兩把
」、「（問：案發前後除扣案手槍外有無其他手槍？）沒有。」
等語（見原審上更(二)卷一第二二八頁），於原審第三次更審審理
時更證稱：「我除了扣案這兩把槍外，沒有其他白色槍枝」等語
（見原審上更(三)卷第一八六頁）。倘乙○○及蔡加同上開陳述無
訛，能否謂扣案之手槍與乙○○所持有之二把手槍無關而不得為
補強證據？實非無疑，此關乎被告二人犯罪之成否，基於公平正
義之維護，自有再加研求究明之必要。乃原審未詳加調查明白，
率為被告二人無罪之諭知，自有調查未盡之違失。(二)、證據之取
捨、證明力之判斷及事實之認定，雖屬事實審法院自由判斷之職
權，但此項職權之行使，應受客觀存在之經驗法則、論理法則所
支配，方為適法，此觀刑事訴訟法第一百五十五條第一項規定自
明。又供述證據縱有先後不符或彼此歧異，究竟何者為可採，法
院本得斟酌各情，作合理之比較，依據經驗與論理法則予以判斷
，定其取捨，若其基本事實之陳述與真實性無礙時，仍非不可採
信，非謂一有不符或矛盾，即應認其全部均為不可採納。原判決
以證人賴雅萍證詞不明確，且於嗣後翻異前詞，先後不一，而不
採為乙○○持有手槍之證據。然賴雅萍於警詢時陳稱：「曾見乙
○○拿二支槍藏放於房間床頭櫃旁抽屜內，該二支槍已由乙○○
老大蔡加同取走」等語（見警卷一第九頁），而乙○○迭於偵查
中及第一審審理時供稱蔡加同寄放二支槍枝在其家，是甲○○拿
來放置後自己取回，甲○○表示是蔡加同寄放的等語，已如前述
。則賴雅萍就乙○○曾持有蔡加同之二把槍枝而藏放於家中之基
本事實，陳述明確，且與乙○○之自白一致，能否因賴雅萍嗣後
翻供否認前詞而全然否定其所為不利乙○○陳述之真實性？況賴
雅萍既係乙○○之女友，交情親密，其翻異前詞是否出於迴護之
目的？此等疑慮，俱值探究。原審未就賴雅萍全部供述意旨，佐
以卷內其他證據而為綜合判斷，去瑕存真以定其取捨，遽以其陳
述前後不符為由，全盤否定，而為被告二人無罪之諭知，亦嫌率
斷。檢察官上訴意旨執以指摘原判決違法，非無理由，應認原判
決仍有發回更審之原因。
據上論結，應依刑事訴訟法第三百九十七條、第四百零一條，判
決如主文。
中    華    民    國  九十八  年    二    月   十二   日
                      最高法院刑事第四庭
                          審判長法官  張  淳  淙
                                法官  劉  介  民
                                法官  張  春  福
                                法官  蔡  彩  貞
                                法官  林  俊  益
      本件正本證明與原本無異
                                      書  記  官
中    華    民    國  九十八  年    二    月   十七   日
                                                      v


司法院資訊處製作；財團法人民間司法改革基金會備份。
